臺灣新竹地方法院刑事裁定
聲　請　人
即告 訴 人　丁○○
告訴代理人　黃德財律師
被　　　告　丙○○
　　　　　　乙○○
　　　　　　甲○○
上列聲請人因告訴被告等侵占等案件，不服臺灣高等法院檢察署
檢察長駁回聲請再議之處分（94年度上聲議字第3456號），聲請
交付審判，本院裁定如下：
    主  文
聲請駁回。
    理  由
一、按告訴人不服上級法院檢察署檢察長或檢察總長認再議為無
    理由而駁回之處分者，得於接受處分書後10日內委任律師提
    出理由狀，向該管第一審法院聲請交付審判。法院認為交付
    審判之聲請不合法或無理由者，應駁回之。刑事訴訟法第25
    8條之1、第258條之3第2項前段，分別定有明文。次按民國9
    1年1月17日三讀通過，同年2月8日公布施行之刑事訴訟法第
    258條之1係參考德國刑事訴訟法第172條第2項之規定及日本
    刑事訴訟法第262條准起訴之規定，增訂「聲請法院交付審
    判制度」，告訴人於不服上級檢察署之駁回處分者，得向法
    院聲請交付審判；其目的係為對於檢察官起訴裁量之制衡，
    除貫徹檢察機關內部檢察一體之原則所含有之內部監督機制
    外，另宜有檢察機關以外之監督機制，由法院保有最終審查
    權而介入審查，以提供告訴人多一層救濟途徑（刑事訴訟法
    第258條之1立法理由參照）以促使檢察官對於不起訴處分為
    最慎重之篩選，審慎運用其不起訴裁量權；從而，本條之適
    用一方面係強制告訴人先循檢察機關內部之監督機制救濟無
    效果後，始由法院為之，另方面亦促使檢察機關內部省視其
    不起訴處分是否妥當，法院有最終審查權；故交付審判之制
    度雖賦予法院於告訴人交付審判之聲請裁定准否前，可依同
    法第258條之3第3項規定為「必要之調查」，然法院於審查
    交付審判之聲請有無理由時，應以審酌告訴人所指摘不利被
    告之事證未經檢察機關詳為調查或斟酌，或不起訴處分書所
    載理由違背經驗法則、論理法則及證據法則為限，方符本條
    係為制衡檢察官起訴裁量權之立法意旨。從而，法院調查之
    範圍，應僅限於偵查中曾顯現之證據，不得再就告訴人新提
    出之證據再為調查，亦不可蒐集偵查卷外之證據加以審查，
    合先敘明。
二、本件聲請人即告訴人丁○○以被告丙○○、乙○○、甲○○
    犯共同侵占罪及被告乙○○另犯背信、偽造文書罪向臺灣新
    竹地方法院檢察署（下稱新竹地檢署）檢察官提出告訴，經
    該署檢察官以94年度偵字第5013號為不起訴處分後，聲請人
    不服，聲請再議，經臺灣高等法院檢察檢察長認再議為無理
    由，於94年10月19日以94年度上聲議字第3456號處分書駁回
    再議之聲請，該處分書於94年10月27日送達於聲請人本人收
    受，聲請人於同年11月5日委由黃德財律師具狀向本院提出
    交付審判之聲請等情，業據本院依職權調閱新竹地檢署94
    年度偵字第5013號侵占案全案卷宗，核閱無訛，並有臺灣高
    等法院檢察署送達證書一紙附於前揭新竹地檢署卷內可憑，
    是以聲請人於收受上開處分書後10日內委由律師向本院提出
    交付審判之聲請，程式上並無不合。
三、聲請交付審判意旨略以：
  (一)本案新竹地檢署檢察官對所有資金、往來、仲介費之給付，
    代墊兌款等，及雙方應扣除金額，未竟調查之明，亦未見原
    不起訴處分書述及事實，即含糊籠統，以本件為仲介費及借
    款之糾葛，即在完全未進入狀況下，予不起訴處分，再議亦
    予駁回，是屬事實不清，理由不完備之違誤。
  (二)聲請人交付被告乙○○之支票，在93年8、9月前後早已超過
    給付所有借款，及支付仲介費，倘未明意旨在於清償其部分
    欠林素美之現金，被告何以不先行扣除，調借之新臺幣（下
    同）460萬元，而至隔年已歷8、9個月後再行提示，告訴人
    支票及保證本票，而其間被告尚有代匯款給聲請人之理，新
    竹地檢署檢察官顯有違背經驗法則之不察，且調查能事顯有
    未盡。
  (三)總計聲請人為共同被告侵占「事實甲462萬268元，事實丙39
    萬元、事實丁支票137萬9千600元（未結算之金額）」，其
    數目龐大，被告實屬惡行重大，所有金錢流向，既未經結算
    ，予以交待，新竹地檢署檢察官竟未明究亦不要求被告釐清
    ，不交還餘額之原因，共同被告等涉有背信、侵占之犯意，
    明確無誤，故新竹地檢署檢察官之草率，昭然可見。
  (四)按票據代人背書，應有正式授權方可為之，簽署他人姓名。
    該支票在交付時已有爭執，為新竹地檢署檢察官所認定（或
    為強取），聲請人當然無默許被告，代其背書之授權之可能
    。退萬步言，若為新竹地檢署在不起訴處分書上第5頁(二)20
    行所稱……主觀上難認為有何為自己不法利益之意圖……，
    即可為之且不觸法，則票據背書行為之規範可以廢止，如此
    金融法令下票據秩序豈不天下大亂，檢察官無限上綱闡釋，
    是疏忽，或違法認定加以縱容，令人費解。
  (五)聲請人年事已高，且有耳背，新竹地檢署檢察官庭訊時或為
    檢察官造成需更用心之負擔，所厭惡？在開庭指證過程或有
    瑕疵，但被告等涉嫌侵占、背信、偽造文書之犯行屬實明確
    ，並不容被告狡辯，爰依法聲請交付審判云云。
四、聲請人丁○○以上揭事實認被告丙○○、乙○○、甲○○涉
    犯共同侵占罪嫌及被告乙○○另涉犯背信、偽造文書罪嫌向
    新竹地檢署檢察官提出告訴，經該署檢察官以94年度偵字第
    5013號為不起訴處分後，聲請人不服，聲請再議，經臺灣高
    等法院檢察署檢察長認再議為無理由，以94年度上聲議字第
    3456號處分書駁回再議之聲請，其理由均略為：
  (一)93年8月30日由被告乙○○代收之臺灣銀行竹北分行合計450
    萬元支票及由被告甲○○代收之新竹國際商業銀行面額278
    萬268元支票等款項，其中之278萬268元係案外人劉家仁支
    付給告訴人即聲請人之土地買賣之部分價款，文明房屋公司
    代收後，存入被告乙○○設於臺灣銀行之帳戶，扣除聲請人
    於93年8月27日向文明房屋公司預收用以支付給案外人鍾香
    梨之136萬元後，文明房屋公司尚欠聲請人142萬268元，連
    同上開由被告乙○○所代收之450萬元部分，依聲請人之指
    示，由被告乙○○於93年9月2日分2次分別匯款99萬元、61
    萬元至第一商業銀行竹東分行大秦電器公司帳戶及同月6日
    由被告甲○○分2次分別匯款200萬元、200萬元至大秦電器
    公司上開帳戶，此部分共計560萬元之匯款，扣除應返還聲
    請人之450萬元及142萬268元，尚欠聲請人31萬268元等情，
    有案外人劉家仁與聲請人間之買賣契約書影本、新竹市第三
    信用合作社之取款憑條影本（金額135萬8千元）、轉帳支出
    傳票（金額2千元）、支票（金額136萬元、鍾香梨提示帳戶
    ：0000000000000號）正、反面影本各1紙、臺灣銀行匯出匯
    款庫款轉移用紙（金額99萬元）影本1紙、新竹市第三信用
    合作社匯款申請書影本3紙（金額61萬元、200萬元、200 萬
    元）附卷可稽等情，業經原檢察官詳查明確。另聲請人借款
    金額係460萬元，加上利息，亦非聲請人以450萬元即得清償
    ，故在金額上亦屬不符。是聲請人交付之450萬元支票，顯
    非用供清償聲請人460萬元借款之用。又該450萬元，係案外
    人鄒增榮與聲請人間有買賣，鄒增榮要付給丁○○的款項，
    被告代收後，再依丁○○之指示，將款項匯到聲請人指定之
    大秦電器公司帳戶。被告等既係受委任而代聲請人事務，豈
    敢因個人借貸關係而先扣抵該款項，致須負侵占、背信之責
    ？
  (二)本件告訴意旨略以被告乙○○三人侵占360萬元、100萬元之
    支票，及被告乙○○違背其受託之任務，將吳金榮為支付聲
    請人土地買賣價款而交付之合作金庫金額137萬9千600元支
    票取走，並於支票背面偽造聲請人之署押以為背書後，持向
    合作金庫提示等情。自與其他聲請人多筆土地買賣在文明房
    屋仲介公司仲介下完成交易之事無關，則原檢察官未就其間
    何筆交易貸款若干？仲介報酬若干？有無代墊稅費等述及，
    自無不當，況聲請人於偵查中就此亦未見有何爭執，自不必
    特為說明。
  (三)聲請人前後指述不一，情節並非些微不同而已。依聲請人先
    前之陳稱，系爭137萬9千600元支票是告訴人直接交給被告
    乙○○，以付服務費之用。既已親自交付以付服務費，自有
    授權領取之一切背書之必要作為。足認被告乙○○係以代公
    司收取服務費之認知而收受上開支票，主觀上難認有何為自
    己不法利益之意圖，嗣轉由被告甲○○在支票背面代聲請人
    簽名，亦基於同一認知而為，尚難僅因聲請人嗣後對於應給
    付與文明房屋仲介公司之仲介服務費有所爭執，僅論被告乙○○以偽造文書及背信罪責。另依無罪推定及罪疑惟輕之法
    理，聲請人前後指訴不一，自不得僅憑聲請人顯有瑕疵之指
    訴，而遽為被告乙○○不利之認定。
五、本院查：
  (一)關於聲請人前開交付審判意旨，其中就被告丙○○、乙○○
    、甲○○涉犯共同侵占聲請人交付之360萬元、100萬元2紙
    支票部分，聲請人主張被告3人等成立共同侵占之犯行，主
    要係以聲請人向案外人林素美借貸之460萬元已為清償，則
    聲請人當初交予被告乙○○代為調現之上開360萬元、100
    萬元2紙支票即應交還聲請人為據，然經本院調閱新竹地檢
    署94年度偵字第5013號案件卷宗，及新竹地檢署、臺灣高等
    法院檢察署上開不起訴處分書、駁回再議處分書，其均已詳
    細調查，並詳盡論證聲請人所欠案外人林素美之借款460萬
    元尚未清償，業如上揭四(一)所述，則被告丙○○在此情形下
    ，將聲請人交付之2紙支票提示兌現，即係正當權利行使行
    為，要無違法可言。另就被告乙○○涉犯之背信、偽造文書
    等罪嫌部分，據聲請人先前之陳稱，系爭137萬9千600元支
    票既係由其本人直接交給被告乙○○以付服務費之用，自有
    授權領取之一切背書之必要作為，堪認被告乙○○係以代公
    司收取服務費之認知而收受上開支票，難認其主觀上有何為
    自己不法利益之意圖，又其後轉由被告甲○○在支票背面代
    聲請人簽名，亦基於同一認知所為，尚難僅因聲請人嗣後對
    於應給付予文明房屋仲介公司之仲介服務費有所爭執，逕對
    被告乙○○科以偽造文書及背信罪責，此亦均業經上開不起
    訴處分書、駁回再議處分書論述甚明。況聲請人除空言指稱
    曾要求被告乙○○退還該支票外，並未提出其他事證供調查
    以明被告乙○○確實是在知悉聲請人已為反對其在系爭支票
    背面代聲請人簽名背書之意思表示後，仍違背聲請人之意思
    ，逕自在該紙支票背面偽簽聲請人姓名以為背書之情，則在
    無任何積極證據足資認定被告乙○○有何偽造文書犯行之情
    形，檢察機關所為之不起訴處分、駁回再議處分，即為適法
    。
  (二)綜上所述，聲請人於偵查中所指摘不利於被告之事證，業經
    檢察機關詳為調查及斟酌，且不起訴處分書、駁回再議處分
    書所載理由亦未違背經驗法則、論理法則或其他證據法則，
    原處分認被告犯罪嫌疑不足，而為不起訴處分，於法並無違
    誤。聲請人對於駁回再議之處分猶以前詞指摘求予交付審判
    ，非有理由，應予駁回。
六、依刑事訴訟法第258條之3第2項前段，裁定如主文。
中　　華　　民　　國　　94　　年　　12　　月　　21　　日
                    刑事第四庭審判長法  官  林秋宜
                                    法  官  馮俊郎
                                    法  官  蔡欣怡
以上正本證明與原本無異。
不得抗告。
中　　華　　民　　國　　94　　年　　12　　月　　21　　日
                                    書記官  馮玉玲
